【裁判字號】    89,交上易,443
【裁判日期】    900516
【裁判案由】    過失傷害
【裁判全文】
臺灣高等法院刑事判決                          八十九年度交上易字第四四三號
    上  訴  人  臺灣板橋地方法院檢察署檢察官
    被      告  丙○○
右上訴人因被告過失傷害案件，不服臺灣板橋地方法院八十九年度交易字第四七號
中華民國八十九年十月十七日第一審判決（起訴案號：臺灣板橋地方法院檢察署八十
九年度偵字第一二三四三號），提起上訴，本院判決如左：
    主  文
上訴駁回。
丙○○緩刑參年。
    事  實
一、丙○○於民國（下同）八十八年十一月十四日二十一時許，騎乘車牌號碼ＦＣＷ
    —三七七號重型機車，沿台北縣樹林市○○路由樹林往山佳方向行駛，行經樹林
    市○○路○段二二八號前，應注意車前狀況，並隨時採取必要之安全措施，且依
    當時情形，雖係夜間，但天候晴有照明、路面無缺陷、無障礙物，視距良好，並
    無不能注意情事，仍竟疏未注意，適行人乙○○欲從該處穿越馬路時（附近三十
    公尺內並無行人穿越道），遭丙○○機車左側後視鏡撞及，並拖行約十餘公尺至
    台北縣樹林市○○路二段二三六號前始停止，致乙○○受有左側脛骨、腓骨骨折
    、左側脛骨近端平台關節面骨折、上唇裂傷及牙齒斷裂、眼睛睫膜下出血等傷害
    。嗣經路人巫漢鈞報警處理，丙○○於警員到場尚不知何人為肇事者前，即向有
    偵查權限之警員自首，嗣並接受裁判。
二、案經丙○○自首及乙○○訴由台北縣警察局樹林分局報請台灣板橋地方法院檢察
    署檢察官偵查起訴。
    理  由
一、右揭事實，業據被告丙○○坦承不諱，核與告訴人指訴情節相符，復有道路交通
    事故調查報告表（見偵卷第十一頁正面）、警察拍攝之現場照片四張（見偵卷第
    十二頁及第十三頁）、被告所提出現場照片三張、告訴人所提出之現場照片三十
    四張及載明乙○○受有左側脛骨、腓骨骨折、左側脛骨近端平台關節面骨折、上
    唇裂傷及牙齒斷裂、眼睛睫膜下出血等傷害之亞東紀念醫院診斷證明書一份在卷
    可稽（見偵卷第九頁正面）。
二、按「汽車行駛時，駕駛人應注意車前狀況．．．，並隨時採取必要之安全措施」
    ，道路交通安全規則第九十四條第三項定有明文。被告駕車行經前開時、地，應
    注意上揭道路交通安全規定，且當時雖係夜間，但天候晴，有照明，路面無缺陷
    、無障礙物，視距良好，並無不能注意情事，有道路交通事故調查報告表為憑，
    乃被告竟疏未注意，因而肇事，致人受傷，應負過失之責甚明。告訴人確因本件
    車禍受傷，其傷害之結果與被告之過失行為間有相當因果關係。本件事證明確，
    被告犯行堪以認定。
三、核被告所為，係犯刑法第二百八十四條第一項前段之過失傷害罪。被告於肇事後
    犯罪未被發覺前，即向有偵查權限之到場處理警員自首，接受裁判等情，已據證
    人即承辦警員甲○○於本院證述明確（見本院九十年三月十五日訊問筆錄），合
    於自首之要件，應依法減輕其刑。
四、原審基於前述理由，因依刑法第二百八十四條第一項前段、罰金罰鍰提高標準條
    例第一條前段各規定，於審酌被告智識程度、品行、犯罪所生危害及犯後悔意甚
    殷等一切情狀，量處有期徒刑三月，併諭知如易科罰金，以參佰元折算壹日。核
    其認事用法，俱無違誤，量刑亦甚允洽。公訴人循告訴人之請求上訴，略謂：被
    告過失傷害告訴人，致告訴人右腳截肢、雙耳失聰，原審僅量處有期徒刑三月，
    殊嫌過輕云云。惟查：告訴人於車禍後，固造成右腳截肢，且雙耳失聰，然究係
    何原因造成，且是否本件車禍有相當因果關係，經本院向財團法人長庚紀念醫院
    函查結果，據覆稱：「說明：一、．．．。二、陳君（按係告訴人）於八十九年
    五月二十三日至本院就診時，經醫師診斷為糖尿病足病變。八十九年六月三日回
    診時為糖尿病足病變合併深部感染，經多次清創手術，仍無法控制病情，而於八
    十九年七月二十日進右下肢截肢手術。是依告訴人病情觀之，其截肢乃因糖尿病
    足病變合併深部感染造成，是否係車禍感染導致，不易確認，另病患耳朵聽力喪
    失乙事，評估應與車禍無關。」，有財團法人長庚紀念醫院（八九）長庚院法字
    第九三六號函一紙在卷可稽，且告訴人於本院調查時亦供稱：「（為何截肢）
    糖尿病十幾年，被撞到後傷口不易癒合，到八十八年十二月間因為蜂窩組織炎住
    院，醫生本來要截肢，我不能接受，後來有陸續看中、西醫，最後沒有辦法才截
    肢」、「（失聰不是車禍直接的關係）是的，但因為截肢打抗生素才失聰」等語
    ，足認被告嗣截肢乃因糖尿病足病變合併深部感染造成，難認係車禍直接感染導
    致，另耳朵聽力喪失亦非車禍引起，是以告訴人右腳截肢及雙耳失聰，與本件車
    禍即無相當之因果關係，尚難認定被告構成重傷害罪行。公訴人執此指摘原判決
    不當，並謂原判決量刑過輕，為無理由，應予駁回。
五、被告因前開過失，造成告訴人受有前開之傷害，原不宜寬縱，惟念其前此未曾受
    有期徒刑以上刑之宣告，有台灣高等法院檢察署刑案紀錄簡覆表一紙存卷可參，
    偶因一時疏虞，致罹刑章，且嗣已與告訴人達成和解，賠償損害，有和解筆錄一
    份存卷可參，本院斟酌上情，認其經此科刑教訓，日後當知警惕而無再犯之虞，
    前開所受刑之宣告，以暫不執行為適當，併予宣告緩刑三年，以啟自新。
據上論斷，應依刑事訴訟法第三百六十八條、刑法第七十四條第一款，判決如主文。
本案經檢察官曾忠己到庭執行職務。
中      華      民      國     九十     年      五      月     十六     日
                              台灣高等法院刑事第六庭
                                  審判長法  官  陳  春  秋
                                        法  官  徐  培  元
                                        法  官  高  明  哲
右正本證明與原本無異。
不得上訴。
                                        書記官  李  垂  福
中      華      民      國     九十     年      五月     十六     日
附錄：本案論罪科刑法條全文
中華民國刑法第二百八十四條
(過失傷害罪)
因過失傷害人者，處六月以下有期徒刑、拘役或五百元以下罰金，致重傷者，處一年
以下有期徒刑、拘役或五百元以下罰金。
從事業務之人，因業務上之過失傷害人者，處一年以下有期徒刑、拘役或一千元以下
罰金，致重傷者，處三年以下有期徒刑、拘役或二千元以下罰金。


司法院資訊處製作；財團法人民間司法改革基金會備份。
